臺灣屏東地方法院屏東簡易庭小額民事判決
111年度屏小字第466號
原      告  黃則璇  
被      告  邱啓富  

上列當事人間請求損害賠償（交通）事件，原告於刑事訴訟程序
（111年度交易字第118號）提起附帶民事訴訟（111年度交附民
字第153號），經本院刑事庭移送前來，本院於民國111年10月27
日言詞辯論終結，判決如下：
    主      文
被告應給付原告新臺幣11,173元，及自民國111年7月8日起至清
償日止，按週年利率百分之5計算之利息。
原告其餘之訴駁回。
訴訟費用新臺幣1,000元由被告負擔新臺幣188元，餘由原告負擔
。
本判決第一項得假執行，但被告如以新臺幣11,173元為原告預供
擔保，得免為假執行。
    事實及理由
一、原告主張：
　㈠被告考領有普通重型機車駕駛執照，於民國110年5月6日下午
    5時7分許騎乘車牌號碼000-000號普通重型機車，沿屏東縣
    屏東市歸仁路由南往北方向直行至歸仁路186巷口時，未注
    意行經無號誌交叉路口，應減速慢行，作隨時停車之準備，
    且不得駛出路面邊線，竟貿然駛出路面邊線，亦未減速慢行
    ，未作隨時停車之準備，適原告騎乘車牌號碼000-0000號普
    通重型機車（下稱系爭機車），沿屏東縣屏東市歸仁路由北
    往南方向行駛至上開路口時，與被告機車發生碰撞（下稱系
    爭事故），原告因而受有右足踝內側部擦挫傷、左膝擦挫傷
    （下稱系爭傷害）。
　㈡原告因系爭事故支出醫療費用新臺幣（下同）650元及系爭機
    車維修費28,815元（均為零件費用），且原告因系爭事故身
    心受有極大痛苦，併請求精神慰撫金30,000元，與前開項目
    合計59,465元。為此，爰依侵權行為之法律關係，提起本件
    訴訟等語，並聲明：⒈被告應給付原告59,465元，及自起訴
    狀繕本送達被告翌日起至清償日止，按週年利率5％計算給付
    利息。⒉願供擔保請准宣告假執行。
二、被告則以：系爭事故發生時是下班時間、車子很多，伊沒有
    辦法看到號誌，且原告請求之機車維修費過高等語，資為抗
    辯，並聲明：原告之訴駁回。
三、得心證之理由：
　㈠按因故意或過失，不法侵害他人之權利者，負損害賠償責任
    。汽車、機車或其他非依軌道行駛之動力車輛，在使用中加
    損害於他人者，駕駛人應賠償因此所生之損害。但於防止損
    害之發生，已盡相當之注意者，不在此限。民法第184條第1
    項前段、第191條之2分別定有明文。查原告主張被告於上開
    時、地駕駛車牌號碼000-000號普通重型機車，未注意行經
    無號誌交叉路口，應減速慢行，作隨時停車之準備，並貿然
    駛出路面邊線，致與原告騎乘之系爭機車發生碰撞，造成原
    告受有系爭傷害等節，為被告所不爭執（見本院卷第32、65
    至66頁），並有屏東縣政府警察局交通隊道路交通事故現場
    圖、道路交通事故調查報告表㈠、㈡、身分證字號查詢機車駕
    駛執照結果、屏基醫療財團法人屏東基督教醫院（下稱屏基
    醫院）診斷證明書、道路交通事故照片15張可憑（見警卷第
    39至43、53至55、59至62頁），此部分事實堪以認定。至被
    告雖辯稱系爭事故發生時是下班時間、車子很多，伊沒有辦
    法看到號誌云云，然被告於駕駛時既知該時段為車流之尖峰
    時期，當注意謹守交通規則、小心駕駛，被告捨此不為而騎
    乘於路面邊線之外，且未於行經無號誌路口時減速慢行、做
    隨時停車之準備，就系爭事故之發生自有過失，又被告之過
    失行為與原告受傷之結果間，具相當因果關係，則原告主張
    被告應負侵權行為之損害賠償責任，自屬有據。
　㈡次按違反保護他人之法律，致生損害於他人者，負賠償責任
    。汽車、機車或其他非依軌道行駛之動力車輛，在使用中加
    損害於他人者，駕駛人應賠償因此所生之損害。不法侵害他
    人之身體或健康者，對於被害人因此喪失或減少勞動能力或
    增加生活上之需要時，應負損害賠償責任。不法侵害他人之
    身體、健康、名譽、自由、信用、隱私、貞操，或不法侵害
    其他人格法益而情節重大者，被害人雖非財產上之損害，亦
    得請求賠償相當之金額。不法毀損他人之物者，被害人得請
    求賠償其物因毀損所減少之價額，民法第184條第2項本文、
    第191條之2本文、第193條第1項、第195條第1項、第196條
    分別定有明文。本件原告因被告之過失行為受有系爭傷害，
    二者間具有相當因果關係，如前所述，被告自應負賠償責任
    ，原告請求被告賠償因此所受之損害，核屬有據，茲就其請
    求之項目及金額，是否准許，分別說明如後：
　⒈醫療費用650元部分：
　　原告主張因系爭事故支出醫療費用650元等語，並提出屏基
    醫院收據為證（見交附民卷第21頁），依卷附屏基醫院及診
    病歷所載就診主要症狀及病況（見交附民卷第23至23頁），
    足認原告確因系爭事故所受傷害就診，被告對於原告因系爭
    事故支出此等費用亦同意給付（見屏小卷第33頁），是此部
    分請求應予准許。
　⒉機車維修費28,815元部分：
　　按損害賠償，除法律另有規定或契約另有訂定外，應以填補
    債權人所受損害及所失利益為限，民法第216條定有明文。
    次按依民法第196條請求賠償物被毀損所減少之價額，固得
    以修復費用為估定之標準，但以必要者為限（如修理材料以
    新品換舊品，應予折舊），最高法院77年度第9次民事庭會
    議決議（一）、80年度台上字第2476號判決意旨可資參照。
    準此，損害賠償既係在填補被害人所受之損害，使其回復應
    有狀態，並不使之另外受利，故被害人修理材料以新品換舊
    品者，計算材料零件之損害賠償數額時，應扣除折舊始屬合
    理。經查，原告主張其因系爭事故有支出系爭機車維修費28
    ,815元之必要，且該金額未區分工資及零件費用，同意均以
    零件費用計算等語（見屏小卷第33頁），業據其提出維修估
    價單為證（見屏小卷第27至33頁），且該維修單所列之維修
    項目與系爭車輛受損位置大致相符，金額亦在修復之合理價
    格範圍內，自屬可採。又依行政院所頒固定資產耐用年數表
    及固定資產折舊率表，機器腳踏車之耐用年數為3年，系爭
    車輛係於109年11月出廠，有行車執照可稽（見屏小卷第41
    頁），無明確出廠日期，則以109年11月15日為計算基準，
    計算至110年5月6日系爭事故發生時，參酌營利事業所得稅
    查核準則第95條第6項：「固定資產提列折舊採用平均法、
    定率遞減法或年數合計法者，以1年為計算單位；其使用期
    間未滿1年者，按實際使用之月數相當於全年之比例計算之
    ；不滿1月者，以月計」之規定，認系爭機車已使用6月。另
    考量損害賠償之目的在於填補被害人實際損害，應採用平均
    法計算折舊（即以固定資產成本減除殘價後之餘額，按固定
    資產之耐用年數平均分攤計算每期折舊額），較為公允，則
    每年折舊率為三分之一，是系爭機車維修費用以平均法計算
    ，則前揭零件扣除折舊後之價值為25,213元【計算式：①殘
    價＝取得成本28,815元÷（耐用年數3年＋1）＝7,204元；②折舊
    額＝（取得成本28,815元－殘價7,204元)×1/（耐用年數3年）
    ×使用年數（6/12）年＝3,602元；③扣除折舊後價值＝取得成
    本28,815元－折舊額3,602元＝25,213元；小數點以下均四捨
    五入】，故原告得請求被告賠償之系爭機車修理費用為25,2
    13元，逾此部分之主張，尚屬無據，不應准許。
　⒊精神慰撫金30,000元部分：
　　原告主張因被告之過失行為受有系爭傷害，原告之身體權遭
    被告不法侵害，受有身體及精神上之痛苦，請求精神慰撫金
    30,000元等語，被告則於本院審理時陳稱：伊對於原告請求
    精神慰撫金30,000元不爭執，且同意給付等語（見屏小卷第
    34頁），則原告此部分請求，應予准許。
　⒋依上開說明，原告得請求被告賠償之金額為55,863元（醫療
    費用650元＋機車維修費25,213元＋精神慰撫金30,000元）。
　㈢再按損害之發生或擴大，被害人與有過失者，法院得減輕賠
    償金額或免除之；於被害人之代理人或使用人與有過失者，
    準用之，民法第217條第1項、第3項分別定有明文。上開規
    定之目的，在謀求加害人與被害人間之公平，故在裁判上得
    以職權減輕或免除之。本件原告就系爭事故之發生，亦有未
    注意行經無號誌交叉路口，左轉彎車應禮讓對向直行車先行
    之過失，為原告所是認（見屏小卷第34頁）。本院審酌被告
    雖於路面邊線外騎乘機車，且行經無號誌路口時未注意減速
    慢行，然係因原告於該無號誌交岔路口，左轉彎未禮讓對向
    直行車先行，始肇生系爭事故，被告之過失情節應較原告為
    輕，又兩造互相提起刑事過失傷害告訴，於刑事案件審理中
    ，經本院囑託交通部公路總局行車事故鑑定覆議會，亦認原
    告行經無號誌交岔路口，左轉彎未讓對向直行車先行，為肇
    事主因，被告行經無號誌交岔路口，不當駛出路面邊線且未
    減速慢行，做隨時停車之準備，為肇事次因，有前開鑑定委
    員會鑑定意見書及鑑定覆議會覆議意見書可憑（見刑事卷第
    87至89頁），就肇事責任主次因亦與本院認定結果相同，暨
    考量兩造之駕駛行為、兩車碰撞情形、前開過失情節等情狀
    ，認原告過失責任比例應為80％、被告過失責任比例應為20％
    為適當，則依上開比例減輕被告之賠償金額後，被告應給付
    之金額為11,173元（計算式：55,863×20％＝11,173元，小數
    點以下四捨五入）。
　㈣末按遲延之債務，以支付金錢為標的者，債權人得請求依法
    定利率計算之遲延利息；應付利息之債務，其利率未經約定
    ，亦無法律可據者，週年利率為百分之5；給付無確定期限
    者，債務人於債權人得請求時，經其催告而未為給付，自受
    催告時起，負遲延責任。其經債權人起訴而送達訴狀，或依
    督促程序送達支付命令，或為其他相類之行為者，與催告有
    同一之效力，民法第233條第1項前段、第203條、第229條第
    2項分別定有明文。本件原告請求被告賠償損害，係以支付
    金錢為標的，是原告請求被告給付自起訴狀繕本送達（於11
    1年7月7日送達，見交附民卷第39頁送達證書）翌日即111年
    7月8日起至清償日止，按週年利率5％計算之利息，為有理由
    ，應予准許。
四、綜上所述，原告依侵權行為之法律關係，請求被告給付11,1
    73元，及自111年7月8日起至清償日止，按週年利率5％計算
    之利息，為有理由，應予准許；其逾此部分之請求則無理由
    ，應予駁回。
五、本件原告勝訴部分係就民事訴訟法第436條之8第1項適用小
    額程序所為被告敗訴之判決，依同法第436條之20規定，應
    依職權宣告假執行，至原告就勝訴部分所為宣告假執行之聲
    請，僅在促使法院為此職權之行使，本院自不受其拘束，仍
    應逕依職權宣告假執行，惟此部分聲請既已依職權宣告，無
    再命原告提供擔保之必要，故不另為准駁之諭知，而原告敗
    訴部分，其假執行之聲請已失所依附，應併予駁回。並依同
    法第436條之23、第436條第2項、第392條第2項規定，依職
    權宣告被告於預供擔保後，得免為假執行。另依同法第79條
    及第436條之19第1項規定，確定本件訴訟費用額為1,000元
    （即第一審裁判費1,000元），並酌定訴訟費用之負擔如主
    文第3項所示。
六、本件事證已臻明確，兩造其餘陳述及攻擊防禦方法核與判決
    結果不生影響，爰不逐一論述，附此敘明。
七、訴訟費用負擔之依據：民事訴訟法第79條。
中　　華　　民　　國　　111 　年　　11　　月　　10　　日
                  屏東簡易庭  法  官  彭聖芳
以上為正本，係照原本作成。
如不服本判決，應於判決送達後20日內，以判決違背法令為理由
，向本院提出上訴狀並表明上訴理由（上訴理由應表明：一、原
判決所違背之法令及具體內容；二、依訴訟資料可認為原判決有
違背法令之具體事實），如未表明上訴理由者，應於上訴後20日
內向本院提出上訴理由書。如委任律師提起上訴者，應一併繳納
上訴審判裁判費。
中　　華　　民　　國　　111 　年　　11　　月　　10　　日
                  　　　　　　書記官　謝鎮光